【裁判字號】    97,易,1367
【裁判日期】    971120
【裁判案由】    詐欺
【裁判全文】
臺灣臺南地方法院刑事判決              97年度易字第1367號
公  訴  人  臺灣臺南地方法院檢察署檢察官
被      告  甲○○
上列被告因詐欺案件，經檢察官提起公訴（97年度偵緝字第768
號），被告就被訴犯罪事實為有罪之陳述，本院合議庭裁定由受
命法官獨任進行簡式審判程序，判決如下：
    主  文
甲○○幫助共同意圖為自己不法之所有，以詐術使人將本人之物
交付，處有期徒刑月，如易科罰金，以新臺幣壹仟元折算壹日
。
    事實及理由
一、按案件由犯罪地或被告之住所、居所或所在地之法院管轄，
    刑事訴訟法第五條第一項定有明文。所謂之犯罪地，參照刑
    法第四條之規定，解釋上自應包括行為地與結果地二者而言
    （最高法院八十八年度台上字第一一三四號裁判要旨參照）
    。本件被告甲○○所犯幫助詐欺罪，被告甲○○住所在高雄
    縣，雖非本院管轄區域，惟被害人楊陳春花住所所在之台南
    市，為本院管轄區域，依前揭規定與裁判要旨，被害人楊陳
    春花所在之台南市為犯罪結果地，本院就本案犯罪事實有管
    轄權。
二、本件被告甲○○所犯刑法第三十條第一項、第三百三十九條
    第一項之幫助詐欺取財罪，非死刑、無期徒刑或最輕本刑有
    期徒刑三年以上之罪，亦非高等法院管轄第一審案件，且被
    告就被訴事實為有罪之陳述，經告知被告簡式審判程序之旨
    ，並聽取檢察官、被告之意見後，本院裁定進行簡式審判程
    序，是本案之證據調查，依刑事訴訟法第二百七十三條之二
    規定，不受同法第一百五十九條第一項、第一百六十一條之
    二、第一百六十一條之三、第一百六十三條之一及第一百六
    十四條至第一百七十條規定之限制。
三、犯罪事實
    甲○○能預見將自己帳戶之存摺、金融卡及密碼交付他人使
    用，他人有將用於財產犯罪之可能，竟基於幫助他人犯罪之
    不確定故意，於民國九十六年十二月十日前某日，在臺南市
    ○○路○段附近，將其在國泰世華商業銀行逢甲分行所申設
    第000000000000號帳號帳戶之存摺、金融卡、密碼，以新臺
    幣（下同）二千元之代價，提供予詐騙集團成員綽號「阿廷
    」之真實姓名年籍不詳之成年男子，該詐騙集團成員即共同
    基於意圖為自己不法所有之犯意聯絡，由其中一名集團成員
    於九十六年十二月六日八時三十分許以電話向乙○○○（住
    台南市）冒稱台北市警察局松山分局周警官，佯稱乙○○○
    涉刑案，需將帳戶內存款領出立案才不會被關，致乙○○○
    不疑，於九十六年十二月六日下午及九十六年十二月七日上
    午，在自宅分別交付現款七十二萬元與六十三萬元予前來取
    款自稱地檢署助理與法院人員之詐騙集團成員。該集團成員
    嗣於九十六年十二月十日上午七時許，再度以電話向乙○○
    ○訛稱，須將其銀行帳戶內的錢全部領出始能立案成功，致
    乙○○○再度陷於錯誤，於九十六年十二月十日上午十一時
    許，依指示在臺新國際商業銀行金華分行匯款三十四萬元至
    甲○○上開帳戶中，嗣乙○○○發覺有異，始知受騙。案經
    台南市警察局第六分局報告台灣台南地方法院檢察署檢察官
    偵查起訴。
四、訊之被告甲○○對於上揭事實於偵查及本院審理時坦承不諱
    。經查，國泰世華商業銀行逢甲分行第000000000000號帳戶
    為被告於九十六年十二月六日所申設，有國泰世華商業銀行
    存款開戶申請書、印鑑卡、被告身分證、健保卡影本與存摺
    存款交易查詢資料等附卷可佐。被害人乙○○○於九十六年
    十二月六日至同年月七日，因受詐騙集團成員施用詐術，陷
    於錯誤，於自宅分別交付現款七十二萬元與六十三萬元予詐
    騙集團成員，並依指示於九十六年十二月十日上午十一時許
    ，在台新國際商業銀行金華分行匯款三十四萬元至上開被告
    所申設之國泰世華銀行逢甲分行帳戶，旋遭全部提領等情，
    業據證人乙○○○於警詢證述在卷，並提出台新銀行金華分
    行國內匯款回條一紙附卷，核與上述國泰世華銀行被告帳戶
    存摺存款交易查詢資料記載內容相符。被告自白核與事證無
    違，堪可採信。其次，被告在本案犯行前曾於九十六年十二
    月間某日，在台南市○○路某處麥當勞附近，以二千元之對
    價，將其聯邦銀行開元分行帳戶之存摺、金融卡及密碼提供
    予同一詐騙集團成員綽號「阿廷」之成年男子，作為詐欺取
    財之匯款帳戶，觸犯幫助詐欺罪，為台灣高雄地方法院九十
    七年度審簡字第三五六二號於九十七年八月四日判處有期徒
    刑二月確定（確定日期：九十七年九月二日），有台灣高等
    法院被告前案紀錄在卷，並經本院調取該確定判決核閱無訛
    。參酌被告係九十六年十二月六日甫向國泰世華銀行逢甲分
    行申請開戶並申請金融卡，對照被告偵查中供述：「我先交
    聯邦銀行那一本，隔了二個禮拜之後，我覺得賣帳戶給阿廷
    還好賺的，我就再拿起電話打給阿廷，在台南市○○路附近
    跟民生路交接的國泰世華銀行台南分行將提款卡等交給阿廷
    ，一本2,000元的代價，我有收到」等語（九十七年度核交
    字第二九四三號卷第3頁），足見被告在九十六年十二月間
    是先將其聯邦銀行開元分行帳戶以二千元對價出售「阿廷」
    ，嗣認為出售帳戶有利可圖，始另行起意於九十六年十二月
    六日向國泰世華銀行申設帳戶，取得存摺、金融卡與密碼後
    ，再聯絡「阿廷」，以二千元對價出售「阿廷」，則本件犯
    行既為另行起意，與前案即無想像競合之裁判上一罪關係，
    自非前案確定判決效力所及，故被告本件犯行應為實體追訴
    處罰，併予說明。
五、按金融帳戶事關存戶財產權益，一般人對於帳戶存摺、印章
    、金融卡及密碼等均會妥善保管，以防止被他人冒用，縱有
    特殊情形將存摺、印章、金融卡等交付他人，亦必明確了解
    其用途後始提供予使用，並無自由流通可言。且金融帳戶為
    個人理財工具，申請開設金融帳戶並無何特殊限制，一般人
    均可申請開戶，亦可在不同金融機關申請開設多數帳戶使用
    ，此乃眾所周知之事實，依一般社會生活經驗，苟非親非故
    之人不以自己名義開戶，向他人借用帳戶甚至出價蒐購，衡
    情顯可疑係供財產犯罪之用。況現今社會從事財產犯罪之人
    ，為掩飾犯行，避免暴露真實身分遭警查緝，多冒用他人身
    分進行犯罪，或以他人金融帳戶供被害人匯入款項，因而藉
    由各種管道蒐集大量人頭帳戶等事實，迭經媒體多所報導，
    政府亦長期宣導民眾注意防範。故一般人本於生活經驗，對
    於要求提供金融帳戶存摺、金融卡者，在客觀上應可預見該
    帳戶將與財產犯罪有密切關聯。被告為有正常識別能力之成
    年人，其將所設帳戶存摺、金融卡與密碼交付來歷不明之人
    ，既已失去對該帳戶之支配力，應能預見縱取得帳戶之人可
    能以之作為實行財產犯罪之用，亦不違背其交付存摺、金融
    卡與密碼之本意，是其顯有幫助他人實行財產犯罪之不確定
    故意至明。
六、次按刑法上之幫助犯，係對於犯罪與正犯有共同之認識，而
    以幫助之意思，對於正犯資以助力，而未參與實施犯罪之行
    為者而言（最高法院七十五年度臺上字第一五○九號、八十
    八年度臺上字第一二七○號判決意旨參照）。幫助犯僅係對
    於犯罪構成要件以外行為為加工，並無共同犯罪之意思，不
    適用責任共同原則（最高法院八十九年度台上字第六九四六
    號判決要旨參照）。是如未參與實施犯罪構成要件之行為，
    而係出於幫助之意思提供助力，即屬幫助犯，而非共同正犯
    。本件詐騙集團成員對被害人乙○○○施用詐術，致乙○○
    ○陷於錯誤而交付金錢，該詐欺集團成員核係犯刑法第三百
    三十九條第一項之詐欺取財罪，渠等間有犯意聯絡，行為分
    擔，應為共同正犯。惟被告甲○○除提供帳戶供詐欺集團成
    員使用外，無事證足資證明其與詐欺集團成員所實施之詐欺
    取財犯行間有何犯意聯絡、行為分擔，不足以認定與該集團
    成員共犯詐欺取財罪。故被告甲○○核係犯刑法第三十條第
    一項前段、第三百三十九條第一項之幫助詐欺取財罪，並依
    同法第三十條第二項之規定，按正犯之刑減輕之。查被告甲
    ○○於本件犯行前並未受刑之宣告，有台灣高等法院被告前
    案紀錄表在卷足憑，素行尚稱良好。審酌其提供帳戶予來歷
    不明之人，幫助詐欺集團成員因使用人頭帳戶規避警方查緝
    而得以逍遙法外，免受法律制裁，致使民眾受害，並助長以
    此手段行騙詐財者，日益猖獗，並審酌其犯罪動機、目的、
    手段、被害人乙○○○因被告幫助詐欺所受損害及被告犯後
    態度良好等一切情狀，量處如主文所示之刑，並諭知易科罰
    金之折算標準。
七、據上論結，依刑事訴訟法第二百七十三條之一第一項、第二
    百九十九條第一項前段，刑法第三十條、第三百三十九條第
    一項、第二十八條、第四十一條第一項前段，刑法施行法第
    一條之一第一項、第二項前段，判決如主文。
八、如不服本判決應於收受本判決後十日內向本院提出上訴書狀
    ，並應敘述具體理由。如未敘述上訴理由者，應於上訴期間
    屆滿後二十日內向本院補提理由書狀。
本案經檢察官李駿逸到庭執行職務
中    華    民    國    97    年    11    月    20   日
                  刑事第四庭    法  官  林逸梅
以上正本證明與原本無異。
如不服本判決應於收受本判決後10日內向本院提出上訴書狀，並
應敘述具體理由。其未敘述上訴理由者，應於上訴期間屆滿後20
日內向本院補提理由書狀（均須按他造當事人之人數附繕本）「
切勿逕送上級法院」。
                                書記官  郭純瑜
中    華    民    國    97    年    11    月    20    日
附錄本案論罪科刑法條：
中華民國刑法第339條
（普通詐欺罪）
意圖為自己或第三人不法之所有，以詐術使人將本人或第三人之
物交付者，處5年以下有期徒刑、拘役或科或併科1千元以下罰金
。
以前項方法得財產上不法之利益或使第三人得之者，亦同。
前二項之未遂犯罰之。


司法院資訊處製作；財團法人民間司法改革基金會備份。
